臺灣彰化地方法院民事判決　96年度訴字第34號
原　　　告　乙○○
被　　　告　甲○○
上列當事人間請求損害賠償事件，原告提起刑事附帶民事訴訟，
經本院刑事庭裁定移送前來，本院於民國96年5月3日言詞辯論終
結，茲判決如下：
    主 文
被告應給付原告新台幣壹拾陸萬捌仟柒佰肆拾捌元，及自民國九
十五年八月二十九日起至清償日止，按年息百分之五計算之利息
。
原告其餘之訴駁回。
訴訟費用由被告負擔百分之四；餘由原告負擔。
本判決原告勝訴部分於原告以新台幣伍萬陸仟元為被告供擔保後
，得假執行。
原告其餘假執行之聲請駁回。
    事實與理由
一、按訴狀送達後，原告不得將原訴變更或追加他訴。但被告同
    意者或擴張或減縮應受判決事項之聲明者，不在此限。民事
    訴訟法第255條第1項第1、3款分別定有明文。本件原告原起
    訴主張被告應給付新台幣（下同）3,846,282元，及自起訴
    狀繕本送達翌日起至清償日止，按年息5%計算之利息，嗣於
    訴訟進行中，將聲明擴張為被告應給付3,887,003元，及自
    起訴狀繕本送達翌日起至清償日止，按年息5%計算之利息。
    上開訴之變更核屬擴張應受判決事項之聲明，且為被告同意
    ，與首揭規定相符，應予准許，合先敘明。
二、原告起訴主張：
    被告於民國94年12月21日晚間21時許，駕駛車號EA-1286號
    自用小客車，沿彰化縣彰化市○○路由北往南方向行駛，途
    經彰化市○○路與建國東路設有閃光黃燈之交岔路口，原應
    注意車輛行經閃光黃燈交岔路口時，應減速接近，注意安全
    ，小心通過，竟疏於注意，不慎撞及沿建國東路由西往東方
    向步行穿越金馬路之原告，致原告受有左側近端肱骨粉碎性
    骨折併神經受損、頭部受傷併蜘蛛膜下出血及多處擦傷、第
    一腰椎壓迫性骨折及左膝附屬韌帶損傷等傷害。被告對於
    本件車禍之發生為有過失，爰依侵權行為法律關係，請求被
    告賠償下列費用：
  　(1)醫藥費用部分：支出40,721元。
  　(2)增加生活上之需要費用部分：支出看護費用48,800元；購
      置輪椅費用5,850元，合計為54,650元。
    (3)工作損失部分：
      原告經營中華警犬訓練學校，因原告受傷無法繼續訓練犬
      隻，飼主紛紛解約。原告受傷前訓練犬隻16隻，以初級訓
      練每月每隻12,000元計算，每月即有192,000元之收入，
      扣除必要開支每月110,000元，每月平均有82,000元之獲
      利。
      原告自受傷後至起訴時以8個月計算，減少工作收入損失
      為656,000元。
    (4)減少勞動能力之損害部分：
      原告左側近端肱骨粉碎性骨折併神經受損，左上肢已無法
      動作，核屬強制汽車責任保險法殘廢給付標準表上肢系列
      第94項第七等級殘廢，勞動能力之減損率有69.21%。原告
      受傷時為61歲，以工作至65歲退休計算，尚可工作4年，
      則4年期間以每月平均可賺取82,000元計算，扣除中間利
      息後，勞動能力減損金額即有2,535,632元。
    (5)精神慰撫金部分：
      原告在國內外育犬界擔任要職並負有盛名，本件車禍發生
      後被告對原告不聞不問，原告身心所受打擊甚大，爰請求
      被告賠償精神慰撫金600,000元。
    綜上，原告得請求賠償金額為3,887,003元，為此依法提起
    本訴，並聲明：被告應給付原告3,887,003元，及自起訴狀
    繕本送達翌日起至清償日止，按年息5%計算之利息；原告願
    提供擔保，請准宣告假執行。
三、被告則以：對原告請求之醫藥費用、看護費用、購買輪椅費
    用均無意見，但否認原告有工作收入損失、減少勞動能力之
    損失，此部份應由原告舉證，又原告請求之精神慰撫金亦過
    高等語，資為抗辯，並聲明：原告之訴駁回。
四、原告主張被告駕車行經設有閃光黃燈之交岔路口，疏於注意
    ，撞及步行穿越馬路之原告，致原告受有左側近端肱骨粉碎
    性骨折併神經受損、頭部受傷併蜘蛛膜下出血及多處擦傷、
    第一腰椎壓迫性骨折及左膝附屬韌帶損傷等傷害之事實，為
    被告所不爭執，應認為真正。
五、按汽車行駛至交岔路口，其行進應遵守燈光號誌。閃光黃燈
    表示「警告」，車輛應減速接近，注意安全，小心通過。道
    路交通安全規則第102條第1項第1款、道路交通標誌標線號
    誌設置規則第211條第1項第1款分別定有明文。被告駕車行
    經閃光黃燈交岔路口，疏未注意撞及原告肇事，其有違反前
    開規定甚明，而難辭過失之責，依法應負賠償責任。
六、次按汽車、機車或其他非依軌道行駛之動力車輛，在使用中
    加損害於他人者，駕駛人應賠償因此所生之損害。不法侵害
    他人之身體或健康者，對於被害人因此喪失或減少勞動能力
    或增加生活上之需要時，應負損害賠償責任。不法侵害他人
    之身體、健康、名譽、自由、信用、隱私、貞操，或不法侵
    害其他人格法益而情節重大者，被害人雖非財產上之損害，
    亦得請求賠償相當之金額。民法第191條之2前段、第193條
    第1項、第195條第1項前段分別定有明文。查被告駕車行經
    閃光黃燈交岔路口，疏未注意撞及原告肇事，原告請求被告
    賠償其損害，於法自屬有據。茲就原告得請求賠償之金額分
    述如下：
  (1)醫藥費用部分：
    原告支出醫藥費用40,721元，為被告所不爭執，其醫藥費用
    部分之請求，應予准許。
  (2)增加生活上之需要費用部分：
  　原告支出看護費用48,800元；購置輪椅費用5,850元，合計
    54,650元，為被告所不爭執，其此部分之請求，亦應准許。
  (3)減少勞動能力之損害：
    原告主張其經營中華警犬訓練學校，惟因本件車禍受傷，無
    法從事原工作等情，為被告所不爭執。惟原告並無薪資收入
    ，為其所自承，則其所損失者厥為經營警犬訓練學校之營業
    利得。經查，原告經營警犬訓練學校，其每月營業額依其提
    出之犬主切結書影本計算為192,000元，而犬隻訓練業依94
    年度營利事業各業所得額暨同業利潤標準之「未分類其他服
    務業」標準，其淨利潤為10%，即原告每月淨利為19,200元
    。次查，原告為33年1月25日生，於94年12月21日本件車禍
    發生時，為60歲又11月，算至65歲退休，尚有4年1個月，以
    每月19,200元計算，扣除中間利息後，其減少勞動能力之損
    害為875,567元【計算式：[230400*3.00000000（此為4年之
    霍夫曼係數）+230400*0.083*（4.00000000-0.00000000）
    ]=875567（小數點以下四捨五入）】。原告逾上開範圍之減
    少勞動能力損害之請求，不應准許。
  (4)精神慰撫金部分：
    本院斟酌兩造之身份、地位、財產狀況及原告所受傷害之程
    度嚴重，精神上之痛苦甚鉅等一切情狀，認原告請求被告賠
    償精神慰撫金600,000元，尚屬適當，應予准許。
七、按損害之發生或擴大，被害人與有過失者，法院得減輕賠償
    金額，或免除之。民法第217條第1項定有明文。本件原告亦
    疏未注意行人在設有行人穿越道處穿越道路者，必須經由行
    人穿越道穿越，不得在其100公尺範圍內穿越道路，且亦未
    注意左右來車，即貿然在距離彰化縣彰化市○○路與建國東
    路交岔路口之行人穿越道約9.3公尺處，由西往東方向前行
    穿越金馬路，其不當穿越道路之過失與被告之過失同為本件
    車禍之肇事原因，而有過失相抵法則之適用。本院審酌本件
    車禍發生之原因及兩造之過失程度，酌情認兩造應各負五成
    之過失責任。
八、再按保險人依強制汽車責任保險法規定給付之保險金，視為
    加害人或被保險人損害賠償金額之一部分；加害人或被保險
    人受賠償請求時，得扣除之，該法第30條定有明文。查原告
    已受領616,721元之強制汽車責任保險金給付之事實，業經
    原告陳明，此部分金額應自原告得請求賠償之金額中扣除。
九、基上，原告得請求被告賠償之金額，經扣減之後為168,748
    元【（40721＋54650＋875567＋600000）×1/2（過失比例
    ）－616721（汽車強制責任保險）＝168748】。從而，原告
    本於侵權行為之損害賠償請求權，請求被告賠償168,748元
    ，及自起訴狀繕本送達翌日即95年8月29日起至清償日止，
    按年息5%計算之法定遲延利息，洵屬正當，應予准許，至逾
    此部分所為之請求，為無理由，應予駁回。
十、原告陳明願供擔保聲請宣告假執行，經核其勝訴部分未逾50
    萬元，應依職權宣告假執行。至原告敗訴部分，其假執行之
    聲請，即失所附麗，應併予駁回。
十一、訴訟費用負擔之依據：民事訴訟法第79條。
中　　華　　民　　國　　96　　年　　5 　　月　　17　　日
                  民事第二庭    法　官　施錫揮
以上正本係照原本作成。
如對判決上訴，應於判決送達後20日內向本院提出上訴狀。
中　　華　　民　　國　　96　　年　　5 　　月　　17　　日
                      　　　    書記官　黃鏽金
